【裁判字號】    99,審訴,1672
【裁判日期】    991112
【裁判案由】    毒品危害防制條例
【裁判全文】
臺灣桃園地方法院宣示判決筆錄        99年度審訴字第1672號
公  訴  人  臺灣桃園地方法院檢察署檢察官
被      告  乙○○
指定辯護人  本院公設辯護人甲○○
上列被告因違反毒品危害防制條例案件，於中華民國99年11月12
日下午5 時許，在本院第10法庭宣示判決，出席職員如下：
          法  官  潘怡華
          書記官  施春祝
法官起立朗讀判決主文、犯罪事實要旨、處罰條文、附記事項，
及告以上訴限制、期間並提出上訴狀之法院，且諭知記載其內容
：
一、主  文：
    乙○○施用第二級毒品，累犯，處有期徒刑陸月，扣案之第
    二級毒品甲基安非他命壹包含袋（驗餘毛重貳點伍陸肆捌公
    克）沒收銷燬之，吸食器貳組均沒收；又持有第一級毒品，
    累犯，處有期徒刑柒月，扣案之第一級毒品海洛因壹包含袋
    （驗餘毛重零點貳公克）沒收銷燬之；應執行有期徒刑
    壹年，扣案之第一級毒品海洛因壹包含袋（驗餘毛重零點貳
    公克）、第二級毒品甲基安非他命壹包含袋（驗餘毛重
    貳點伍陸肆捌公克）均沒收銷燬之，吸食器貳組均沒收。
二、犯罪事實要旨：
    緣乙○○前於民國90年間因施用毒品案件，經本院以90年度
    毒聲字第2092號裁定送觀察、勒戒後，因認無繼續施用毒品
    之傾向，因認有繼續施用毒品之傾向，再經本院以90年度毒
    聲字第4156號裁定送強制戒治，嗣經停止戒治釋放出所，嗣
    經本院以91年度毒聲字2296號裁定撤銷停止戒治，而於92年
    9 月30日戒治期滿執行完畢，並經臺灣桃園地方法院檢察署
    檢察官以92年度戒毒偵字第204 號為不起訴處分確定。於94
    年間又因施用第一級毒品案件，經本院以95年度訴字第307
    號判決判處有期徒刑7 月確定；於95年間因施用第二級毒品
    案件，經本院以95年度壢簡字第1508號判決判處有期徒刑4
    月確定，上開2 罪經本院以95年度聲字第3669號裁定應執行
    有期徒刑9 月確定，於96年6 月8 日執行完畢。於96年間因
    施用第二級毒品案件，經本院以96年度壢簡字第807 號判決
    判處有期徒刑5 月，減為有期徒刑2 月15日確定；另於94年
    間因妨害自由案件，經本院以95年度訴字第95號判決判處有
    期徒刑4 月，復經本院以96年度聲減字第9833號裁定減為有
    期徒刑2 月確定，與上開有期徒刑2 月15日接續執行，於97
    年8 月20日執行完畢（於本案均構成累犯）。詎仍不知悔改
    ，復基於施用第二級毒品之犯意，於99年6 月12日下午某時
    ，於新竹縣某處，以吸食器燒烤之方式，施用第二級毒品甲
    基安非他命1 次。並明知海洛因係毒品危害防制條例第2 條
    第2 項第1 款所列之第一級毒品，禁止非法持有，竟基於持
    有第一級毒品海洛因之犯意，自不詳時、地取得第一級毒品
    海洛因1 包（驗前毛重0.24公克，因鑑驗使用費失0.007 公
    克，驗餘毛重0.233 公克，含與毒品無法析離之包裝袋1 個
    ）後而持有之。嗣於99年6 月11日23時40分許，在桃園縣楊
    梅鎮○○路○ 段493 號前為警查獲，並扣得第二級毒品甲基
    安非他命1 包（驗前毛重2.5651公克，驗餘毛重2.5648公克
    ，含與毒品無法析離之包裝袋1 個）、及上述第一級毒品海
    洛因1 包（驗前毛重0.24公克，因鑑驗使用費失0.007 公克
    ，驗餘毛重0.233 公克，含與毒品無法析離之包裝袋1 個）
    及其所有而供其施用第二級毒品所用之吸食器2 組（起訴書
    誤載為1 組）。
三、處罰條文：
    毒品危害防制條例第10條第2 項、第11條第1 項、第18條第
    1 項前段，刑法第11條前段、第47條第1 項、第38條第1項
    第2 款、第51條第5 款。
四、附記事項：
  (一)按裁判上一罪案件，檢察官就犯罪事實一部起訴者，依刑事
    訴訟法第267 條規定，其效力及於全部，受訴法院基於審判
    不可分原則，對於未經起訴之其餘事實，應一併審判，此為
    犯罪事實之一部擴張；同理，檢察官所起訴之全部事實，經
    法院審理結果認為一部不能證明犯罪或行為不罰時，僅於判
    決理由內說明不另為無罪之諭知，毋庸於主文內為無罪之宣
    示，此為犯罪事實之一部縮減。至於刑事訴訟法第300 條所
    規定，有罪之判決，得就起訴之犯罪事實，變更檢察官所引
    應適用之法條者，係指法院在事實同一之範圍內，不變更起
    訴之犯罪事實；亦即在不擴張及減縮原訴之原則下，於不妨
    害基本社會事實同一之範圍內，始得自由認定事實，適用法
    律，三者不能混為一談。易言之，檢察官依裁判上一罪起訴
    之甲、乙犯罪事實，經法院審理結果，倘認為甲事實不能證
    明其犯罪，但係犯有裁判上一罪關係之乙、丙事實時。關於
    甲事實部分，為犯罪事實之減縮，僅於理由說明，不另為無
    罪之諭知；關於丙事實部分，則為犯罪事實之擴張，依審判
    不可分原則，應一併審判，不發生變更起訴法條問題，最高
    法院92年度台上字第1841號裁判意旨足為參照。查公訴人雖
    起訴被告涉犯施用第一級毒品罪嫌，惟本院認並無足夠證據
    資以證明，尚難認定有罪，但因被告既確持有該等第一級毒
    品，仍構成持有第一級毒品之犯行，而持有第一級毒品與施
    用第一級毒品之間，既具有低度行為與高度行為之吸收犯之
    實質上一罪關係，是被告單純持有第一級毒品海洛因之犯行
    ，自為起訴效力所及，本院自應減縮犯罪事實而認定被告持
    有第一級毒品之犯行，本件自無變更起訴法條之問題。
  (二)至於扣案之注射針筒1 支，核與被告上開持有第一級毒品海
    洛因與施用第二級毒品甲基安非他命之犯行無關，顯非本案
    證據，爰不宣告沒收。
  (三)扣案之第一級毒品海洛因及第二級毒品甲基安非他命各1 包
    ，其中包裝袋部分，依現行檢驗方式乃以刮除方式為之，包
    裝袋上仍會摻殘若干毒品無法分離，應一體視為毒品部分，
    而依毒品危害防制條例第18條第1 項前段規定宣告均沒收銷
    燬之。至鑑驗費失之毒品部分，既已滅失，爰不另為沒收銷
    燬之宣告。
五、協商判決除有刑事訴訟法第455 條之4 第1 項第1 款於本訊
    問程序終結前，被告撤銷協商合意或檢察官撤回協商聲請者
    ；第2 款被告協商之意思非出於自由意志者；第4 款被告所
    犯之罪非第455 條之2 第1 項所定得以協商判決者；第6 款
    被告有其他較重之裁判上一罪之犯罪事實者；第7 款法院認
    應諭知免刑或免訴、不受理者情形之一，及違反同條第2 項
    「法院應於協商合意範圍內為判決；法院為協商判決所科之
    刑，以宣告緩刑或2 年以下有期徒刑、拘役或罰金為限」之
    規定者外，不得上訴。
六、如有前述例外得上訴之情形，又不服本件判決，得自收受判
    決送達後10日內，向本院提出上訴書狀，上訴於第二審法院
    。
中    華    民    國    99    年    11    月    12    日
                  臺灣桃園地方法院刑事庭
                                  法  官  潘怡華
以上正本證明與原本無異。
                                  書記官  施春祝
中    華    民    國    99    年    11    月    12    日
附錄本案論罪科刑依據之法條：
毒品危害防制條例第10條第2 項
施用第二級毒品者，處 3 年以下有期徒刑。
毒品危害防制條例第11條第1項
持有第一級毒品者，處三年以下有期徒刑、拘役或新台幣五萬元
以下罰金。

司法院資訊處製作；財團法人民間司法改革基金會備份。
